【裁判字號】    97,易,3236
【裁判日期】    971130
【裁判案由】    詐欺
【裁判全文】
臺灣板橋地方法院刑事判決              97年度易字第3236號
公  訴  人  臺灣板橋地方法院檢察署檢察官
被      告  乙○○
上列被告因詐欺案件，經檢察官提起公訴（97年度偵字第26958
號），由本院合議庭裁定改行簡式審判程序，並判決如下：
    主  文
乙○○共同意圖為自己不法之所有，以詐術使人將本人之物交付
，處有期徒刑參月，如易科罰金，以新臺幣壹仟元折算壹日。緩
刑貳年。
    事  實
一、乙○○預見提供金融機構帳戶之存摺予他人使用，足以使他
    人提領獲取詐欺犯罪所得之金錢，竟不違背其本意，仍基於
    幫助詐欺之不確定故意，於民國97年3 月間某日，將其申辦
    之新莊幸福郵局存款帳戶（帳號000-00000000000000號）存
    摺，在臺北縣三重市某處，提供予年籍身分不詳自稱「黃先
    生」之成年男子使用，以此方式幫助上開不詳之人士所屬詐
    騙集團從事詐欺取財之犯行，其後則由該詐騙集團成員於97
    年3 月6 日10時40分許，於雅虎奇摩拍賣網站上刊登廣告，
    佯稱欲販售音響1 組，適有甲○○獲知此訊息，乃撥打電話
    予該詐騙集團成員取得聯絡，並因此陷於錯誤，遂依指示於
    同日11時8 分許匯入貨款新臺幣（下同）2 萬1 千元至上開
    乙○○帳戶內，此間乙○○又進一步與該詐騙集團成員基於
    意圖為自己不法所有之共同犯意聯絡，接受該詐騙集團之指
    示，以其仍持有保管之上開郵局存款帳戶提款卡，於當日提
    領前開所詐騙之款項2 萬1 千元後，轉交予該自稱「黃先生
    」之成年男子，嗣因甲○○發覺有異，經報警處理，始循線
    查悉上情。
二、案經臺中市警察局第6 分局報告臺灣臺中地方法院檢察署呈
    請臺灣高等法院檢察署檢察長核轉臺灣板橋地方法院檢察署
    檢察官偵查起訴。
    理  由
一、上開犯罪事實，業經被告乙○○於本院審理中坦承不諱，且
    被害人甲○○遭不詳詐騙集團成員以前揭手法詐欺後陷於錯
    誤，而將2 萬1 千元匯入被告前開新莊幸福郵局存款帳戶內
    一情，亦業據被害人甲○○於警詢中指述明確，並有中華郵
    政公司自動櫃員機儲戶交易明細表影本1 張、被告新莊幸福
    郵局開戶資料影本1 份及客戶歷史交易清單1 張在卷可參，
    足認被告自白與事實相符，是本件事證明確，被告犯行堪以
    認定，應依法論科。
二、按刑法上所謂幫助他人犯罪，係指就他人之犯罪加以助力，
    使其易於實施之積極的或消極的行為而言。如在正犯實施前
    ，曾有幫助行為，其後復參與犯罪構成要件之行為者，即已
    加入犯罪之實施，其前之低度行為應為後之高度行為所吸收
    ，仍成立共同正犯，不得以從犯論（最高法院24年上字第32
    79號判例參照）。本件被告先基於幫助之不確定故意，提供
    新莊幸福郵局存款帳戶存摺予自稱「黃先生」之人，再交由
    不詳之詐騙集團對被害人詐騙匯款至被告所提供之上揭新莊
    幸福郵局存款帳戶內，其後復持其所有上開郵局帳戶提款卡
    ，提領取得被害人遭詐騙2萬1千元，再轉交予該自稱「黃先
    生」之成年男子，其所為已然參與詐欺罪構成要件之行為，
    則依上開判例意旨之說明，被告先前之幫助低度行為應為其
    後參與構成要件之高度行為所吸收，應成立共同正犯。是核
    被告所為，係犯刑法第339條第1項之詐欺取財罪。其就上開
    詐欺犯行，與該年籍身分不詳自稱「黃先生」之人所屬詐欺
    集團間，有犯意聯絡及行為分擔，為共同正犯。爰審酌被告
    提供上開帳戶予詐欺集團使用，並親自提領詐取之匯入款項
    ，實際上助長詐騙財產犯罪之風氣，並造成許多無辜民眾受
    騙而受有金錢損失，應為當今社會詐財事件發生根源之一，
    不僅擾亂金融交易往來秩序，且亦因被告提供其本身帳戶予
    他人使用，致使執法人員難以追查該詐騙集團其他成員之真
    實身分，復參酌被害人所受損害之金額、被告犯罪動機、目
    的，以及事後已坦承犯行，犯後態度尚稱良好等一切情狀，
    量處如主文所示之刑，並諭知易科罰金之折算標準，以資懲
    儆。另查被告前未曾受有期徒刑以上刑之宣告，有臺灣高等
    法院被告前案紀錄表1份附卷可稽，其犯罪後已深知悔悟，
    並已與被害人達成和解，如數賠償被害人遭詐騙之款項，亦
    有和解書及本院辦理刑事案件電話記錄查詢表各1張在卷可
    參，本院認其經此偵審程序之進行及罪刑宣告之教訓後，應
    知警惕，而無再犯之虞，因認其所宣告之刑，以暫不執行為
    適當，爰併予宣告緩刑2年，以勵自新。至被告所有上開新
    莊幸福郵局存款帳戶存摺及提款卡等物，雖為被告所有供
    本件詐欺罪所用之物，惟均未扣案，為免將來執行困難，爰
    不予宣告沒收，附此敘明。
三、末按「除被告所犯為死刑、無期徒刑、最輕本刑為3年以上
    有期徒刑之罪或高等法院管轄第1審案件者外，於前條第1項
    程序進行中，被告先就被訴事實為有罪之陳述時，審判長得
    告知被告簡式審判程序之旨，並聽取當事人、代理人、辯護
    人及輔佐人之意見後，裁定進行簡式審判程序。」刑事訴訟
    法第273 條之1 定有明文。查本件被告所犯上開刑法第339
    條第1 項之詐欺取財罪，其法定刑並非最輕本刑為3 年以上
    有期徒刑之罪，且被告於本院97年11月18日準備程序進行中
    ，復就被訴之事實為有罪之陳述，經告知被告簡式審判程序
    之旨，被告及公訴人對於本件改依簡式審判程序審理亦均表
    示同意，是本院即依前揭刑事訴訟法規定，裁定本件進行簡
    式審判程序，附此敘明。
據上論斷，應依刑事訴訟法第273之1第1項、第299條第1項前段
，刑法第28條、第339 條第1 項、第41條第1 項前段、第74條第
1項第1 款，刑法施行法第1 條之1 ，判決如主文。
本案經檢察官黃明絹到庭執行職務。
中    華    民    國    97    年    11    月    30    日
                          刑事第二十庭
                                法  官  楊仲農
上列正本證明與原本無異。
如對本判決不服，應於送達後10日內，向本院提出上訴狀（上訴
狀應記載具體上訴理由並應抄附繕本）告訴人或被害人如對於本
判決不服者，應具備理由請求檢察官上訴，其上訴期間之計算係
以檢察官收受判決正本之日期為準。
                                書記官  陳香君
中    華    民    國    97    年    12    月    1     日
附錄本判決論罪之法律條文：
中華民國刑法第339條：
意圖為自己或第三人不法之所有，以詐術使人將本人或第三人之
物交付者，處5年以下有期徒刑、拘役或科或併科1千元以下罰金
。
以前項方法得財產上不法之利益或使第三人得之者，亦同。
前二項之未遂犯罰之。


司法院資訊處製作；財團法人民間司法改革基金會備份。
